【裁判字號】    95,簡上,344
【裁判日期】    950809
【裁判案由】    妨害公務
【裁判全文】
臺灣板橋地方法院刑事判決             95年度簡上字第344號
上  訴  人
即  被  告  乙○○
                    （另案於臺灣屏東監獄執行中）
上列上訴人即被告因妨害公務案件，不服本院95年度簡字第2096
號中華民國95年5 月2 日第一審判決（聲請簡易判決處刑案號：
95年度偵字第4840號），提起上訴，本院管轄之第二審合議庭判
決如下：
    主  文
上訴駁回。
    事  實
一、乙○○因案入監執行，並自民國94年9 月23日起寄押在臺灣
    臺北看守所，於95年1 月9 日15時20分許，在臺灣臺北看守
    所信三舍18房，因提水問題與該所之值勤管理員甲○○發生
    爭執，於甲○○認為乙○○之態度不佳，擬以違規送辦時，
    乙○○明知甲○○係公務員依法執行職務，竟基於妨害公務
    之犯意，藉房門開啟之際，趨前以手掐住甲○○之脖子，並
    與甲○○拉扯，以此手法，對於甲○○施以強暴，致甲○○
    受有手挫傷等傷害（傷害部分未據告訴）。
二、案經臺灣臺北看守所報請臺灣板橋地方法院檢察署檢察官偵
    查後聲請以簡易判決處刑。
    理  由
一、上揭事實，業據被告乙○○於臺灣臺北看守所詢問（見他字
    卷第5 頁）及檢察官偵訊時（見他字卷第28、29頁）坦承不
    諱，且經證人甲○○於檢察官偵訊時證述在卷（見他字卷第
    32頁，雖屬被告以外之人於審判外之陳述，惟係於偵查中向
    檢察官所為之陳述，已踐行具結程序，可信度甚高，復查無
    顯不可信之情況，依刑事訴訟法第159 條之1 第2 項，應有
    證據能力），並有一品堂中醫診所診斷證明書1 紙附卷可稽
    （見他字卷第35頁，此為從事業務之人於業務上所製作之證
    明文書，可信度甚高，依刑事訴訟法第159 條之4 第2 款，
    亦有證據能力）。又經本院當庭勘驗臺灣臺北看守所於偵查
    中檢送之現場錄影光碟，結果為：被告當時先係與管理員甲
    ○○在房舍門口對話，隨即與管理員發生拉扯等情，有本院
    審判筆錄可憑（見95年7 月26日審判筆錄第4 頁）。而被告
    於本院審理時，亦供認當時確有用手掐住值勤管理員甲○○
    之脖子，僅辯稱原審量刑過重云云，益徵被告確有妨害公務
    之犯行無疑。至於被告聲請傳訊證人林進標，擬證明伊當時
    沒有摔水桶，係水桶掉下來，遭值勤管理員甲○○誤認伊態
    度不佳等情，縱然屬實，亦應循正當途徑反映，竟悍然對於
    甲○○施以不法腕力，洵無礙其妨害公務犯行之成立，因認
    無傳喚調查之必要，附此敘明。綜上所述，本案事證明確，
    被告犯行堪予認定，應依法論科。
二、被告行為後，刑法於94年2 月2 日修正公布，95年7 月1 日
    施行，而刑法施行法亦於95年6 月14日增訂第1 條之1 。修
    正後刑法第2 條第1 項規定：「行為後法律有變更者，適用
    行為時之法律。但行為後之法律有利於行為人者，適用最有
    利於行為人之法律。」係規範行為後法律變更所生新舊法律
    比較適用之準據法，於新法施行後，應適用修正後刑法第2
    條第1 項之規定，為「從舊從輕」之比較。而拘束人身自由
    之保安處分，亦有罪刑法定原則及法律不溯及既往原則之適
    用，其因法律變更而發生新舊法律之規定不同者，應依修正
    後刑法第1 條、第2 條第1 項定，定其應適用之法律；強制
    工作或強制治療之事由，發生在新法施行前者，新法施行後
    ，適用最有利於行為人之法律。又法律變更之比較適用，比
    較時應就罪刑有關之共犯、未遂犯、想像競合犯、牽連犯、
    連續犯、結合犯，以及累犯加重、自首減輕暨其他法定加減
    （如身分加減）與加減例等一切情形，綜其全部罪刑之結果
    而為比較；且就比較之結果，須為整體之適用，不能割裂分
    別適用各該有利於行為人之法律，此即法律變更之比較適用
    所應遵守之「罪刑綜合比較原則」及「擇用整體性原則」（
    最高法院24年上字第4634號判例、27年上字第2615號判例、
    95年第8 次刑事庭會議決議參照）。經查：
（一）被告行為時，修正前刑法第33條第4 款規定：「拘役：1
      元以上，2 月未滿。但遇有加重時，得加至4 個月。」而
      被告行為後，刑法第33條第4 款已修正為：「拘役：1 日
      以上，60日未滿。但遇有加重時，得加至1 百20日。」惟
      僅係文字用語之修改而已，非屬法律之變更，此部分尚無
      新舊法比較適用之問題。
（二）被告行為時，刑法第135 第1 項之罰金最高額銀元3 百元
      ，經適用罰金罰鍰提高標準條例第1 條前段規定得提高至
      10倍，再依現行法規所定貨幣單位折算新臺幣條例第2 條
      規定折算後，其最高額為新臺幣9 千元（300 ×10×3 ＝
      9,000） 。而被告行為後，刑法施行法增訂第1 條之1 規
      定：「中華民國94年1 月7 日刑法修正施行後，刑法分則
      編所定罰金之貨幣單位為新臺幣（第1 項）。94年1 月7
      日刑法修正時，刑法分則編未修正之條文定有罰金者，自
      94年1 月7 日刑法修正施行後，就其所定數額提高為30倍
      。但72年6 月26日至94年1 月7 日新增或修正之條文，就
      其所定數額提高為3 倍（第2 項）。」依上開規定，刑法
      第135 條第1 項之併科罰金最高額，同為新臺幣9 千元（
      300 ×30×＝9,000） 。比較適用新舊法，此部分結果並
      無不同。
（三）被告行為時，關於罰金之最低額，修正前刑法第33條第5
      款規定：「罰金：1 元以上。」經適用罰金罰鍰提高標準
      條例第1 條前段規定得提高至10倍，再依現行法規所定貨
      幣單位折算新臺幣條例第2 條規定折算後，其數額為新臺
      幣30元以上（1 ×10×3 ＝30）。而被告行為後，刑法第
      33條第5 款已修正為：「罰金：新臺幣1 千元以上，以百
      元計算之。」經比較新舊法適用結果，此部分以被告行為
      時之舊法較有利於被告。
（四）被告行為時，修正前刑法第41條第1 項前段規定：「犯最
      重本刑為5 年以下有期徒刑以下之刑之罪，而受6 個月以
      下有期徒刑或拘役之宣告，因身體、教育、職業、家庭之
      關係或其他正當事由，執行顯有困難者，得以1 元以上3
      元以下折算1 日，易科罰金。」又依當時仍適用之罰金罰
      鍰提高標準條例第2 條規定（現已刪除），應就其原定數
      額提高為100 倍折算1 日，再依現行法規所定貨幣單位折
      算新臺幣條例第2 條規定折算後，應以新臺幣300 元以上
      900 元以下折算1日 。而被告行為後，刑法第41條第1 項
      前段已修正為：「犯最重本刑為5 年以下有期徒刑以下之
      刑之罪，而受6 個月以下有期徒刑或拘役之宣告者，得以
      新臺幣1 千元、2 千元或3 千元折算1 日，易科罰金。」
      經比較新舊法適用結果，此部分以被告行為時之舊法有利
      於被告。
（五）綜上全部比較結果，本件情形，顯以舊法規定較有利於被
      告，揆諸上揭說明，應一體適用舊法之規定，合先敘明。
三、核被告所為，係犯刑法第135 條第1 項之妨害公務罪。原審
    以被告罪證明確，而適用刑法第135 條第1 項、修正前刑法
    第41條第1 項前段，罰金罰鍰提高標準條例第1 條前段、修
    正前罰金罰鍰提高標準條例第2 條，並審酌被告對於執行公
    務之看守所人員施強暴行為，恣意挑戰公權力，行為可訾，
    兼衡其犯罪之動機、目的、手段、所生危害及犯後態度等一
    切情狀，判處有期徒刑5 月，如易科罰金，以銀元300 元折
    算1 日，其認事用法均無違誤。按新修正刑法第2 條第1 項
    立法之變更，已將新舊法律適用之「從新從輕」原則，改採
    「從舊從輕」原則，修法前以往實務見解，認原判決未及比
    較適用新舊法時，上訴後，雖比較結果以舊法有利於行為人
    ，而原判決別無其他撤銷事由，仍應由上級審法院以此為由
    撤銷改判，惟修正後之規定係以適用行為時法為原則，因此
    原判決雖未及比較適用，然上訴後，經比較新舊法，行為後
    之法律並非較有利於行為人，仍應適用行為時法，則原判決
    適用行為時法即無不當，自不構成撤銷之事由。準此，原審
    判決固未及比較新舊法，仍應予維持。被告提起本件上訴，
    請求本院從輕量刑，經本院審酌上揭情狀，並考量被告不思
    循正當途徑表示意見，悍然施以不法腕力，且致執行職務之
    公務員成傷，惡性非輕，對於看守所之安全管理足生相當危
    害，自不容輕縱，雖稱因此事件前遭臺灣臺北看守所關緊閉
    近2 個月云云，即令屬實，此乃針當其不當行為之行政管理
    措施，與刑責無涉，亦不足據以減免刑罰，因認原審量刑亦
    屬適當，並無過重情形。從而，本件上訴經核為無理由，應
    予駁回。
據上論斷，應依刑事訴訟法第455 條之1 第1 項、第3 項、第36
8 條，判決如主文。
本案經檢察官蘇揚旭到庭執行職務。
中    華    民    國    95    年    8     月    9     日
                  刑事第十六法庭  審判長法  官  陳鴻清
                                        法  官  楊明佳
                                        法  官  朱嘉川
以上正本證明與原本無異。
不得上訴。
                                        書記官  林惠齡
中    華    民    國    95    年    8     月    9     日
附錄本案論罪科刑法條全文：
中華民國刑法第135 條：
對於公務員依法執行職務時，施強暴脅迫者，處3 年以下有期徒
刑、拘役或3 百元以下罰金。
意圖使公務員執行一定之職務或妨害其依法執行一定之職務或使
公務員辭職，而施強暴脅迫者，亦同。
犯前二項之罪，因而致公務員於死者，處無期徒刑或7 年以上有
期徒刑；致重傷者，處3 年以上、10年以下有期徒刑。


司法院資訊處製作；財團法人民間司法改革基金會備份。
